臺灣嘉義地方法院刑事判決　　　　　　　　　　　　　九十一年度易字第二九八號
　　公　訴　人　臺灣嘉義地方法院檢察署檢察官
　　被　　　告　乙○○
右列被告因詐欺案件，經檢察官提起公訴（九十一年度偵字第一八一號），本院判決
如左：
    主  文
乙○○連續行使偽造私文書，足以生損害於他人，處有期徒刑肆月，如易科罰金以參
佰元折算壹日。
    事  實
一、乙○○於民國八十八年七月二十日，自任會首，邀同其子甲○○（共參加七會）
    、鄰居丙○○（共參加四會）等會員參加，發起會期自八十八年七月二十日起至
    九十年九月二十日止，含會首共二十七會，每會每月會款為新台幣（下同）五千
    元之互助會一會，並約由乙○○向未得標之會員（下稱活會會員），按五千元扣
    除標息（採內標制）後之金額收集會款交予得標會員。嗣乙○○因經濟呈現週轉
    不靈狀態，乃基於意圖為自己不法之所有及偽造標單私文書行使之概括犯意，為
    詐取會款，而於九十年一月二十日、九十年二月二十日，在嘉義市○○街一一八
    巷七十號住處，連續冒用其子甲○○之名義，偽填競標利息及姓名於標單上，並
    於開標時持前開偽造標單參與競標而得標，足生損害於甲○○，再向活會會員丙○○（所參加之四會均活會）詐稱係甲○○得標，向甲○○收取會款時則另詐稱
    係他人得標（甲○○所參加之七會，業有二個死會，剩五個活會），使丙○○及
    甲○○（其他會員均為死會）均陷於錯誤，而交付會款予乙○○，因而詐得如附
    表所示之會款共計七萬零二百元，並於九十年三月宣告倒會。
二、案經被害人丙○○訴由臺灣嘉義地方法院檢察署檢察官偵查起訴。
    理  由
一、訊據被告乙○○固坦承上開招募互助會即以其子甲○○名義填寫標單及投標等事
    實，然矢口否認有詐欺及偽造文書犯行，辯稱：其於標會前取得其子甲○○之同
    意，才以甲○○名義填寫標單並投標云云。惟查：被告於偵查中自白其未經其子
    甲○○同意即以其名義填寫標單並投標等情（九十年度發查字第九七六號偵查卷
    第六頁反面、第七頁參見），核與被害人即被告之子甲○○於偵查中所供稱：「
    （問：你有同意你父親以你名義標到二會？）沒有同意，他事先未告知我。」（
    九十年發查字第九七六號偵查卷第七頁參見）及於本院審理時所供稱：「被告還
    沒有倒會之前有提起說要向我借二會，但我當時還在考慮並沒有答應，後來被告
    也就沒有再向我提起了，所以我以為被告沒有要向我借會。後來倒會之後，我才
    知道被告以我名義標走二會，標金也沒有給我。」（本院九十一年六月二十八日
    訊問筆錄第三頁參見）等語相符，按被害人甲○○係被告乙○○之子，應無故意
    為不利被告之陳述之理，是被告於偵查中之自白應屬可信相，被告嗣空言業經甲○○同意才以其名義填寫標單及投標云云，不足採信。事證明確，被告犯行堪以
    認定。
二、按被告偽造標單，固僅載明被害人甲○○名字及一定金額參與競標，而未書明「
    標單」之字樣，然依我國民間互助會之習慣，足以為表示其上之文字及數字即為
    表示出標人及投標金額，依刑法第二百二十條第一項之規定，係以私文書論之文
    書。核被告係犯刑法第二百十六條、第二百十條之行使偽造私文書罪及三百三十
    九條第一項詐欺取財罪。其偽造標單上署押之行為為該次偽造私文書之行為所吸
    收，偽造私文書而後行使，偽造之低度行為為行使之高度行為所吸收，均不另論
    罪。又其冒標後之詐騙活會會員會款之行為，使當次之活會會員受騙致陷於錯誤
    而交付會款，係一行為而侵害數法益，觸犯數個詐欺取財之罪名，應依想像競合
    犯之例，從一詐欺取財罪處斷。又被告先後所犯上開二罪之二次犯行，均時間緊
    接，所犯復係構成要件相同之罪名，均顯係基於概括之犯意而反覆為之，應依刑
    法第五十六條連續犯之規定以一罪論，並依法加重其刑。且被告所犯上開二罪間
    ，有方法、結果之牽連關係，為牽連犯，應依刑法第五十五條之規定，從一重之
    行使偽造私文書罪處斷。爰審酌被告犯罪動機、目的、手段，詐騙之金額，迄尚
    未與被害人丙○○達成和解，賠償被害人丙○○之損失及犯後態度等一切情狀，
    量處如主文所示之刑，併諭知易科罰金之折算標準。至被告冒標所偽造之標單（
    含其上之署押）雖屬被告所有且係供犯罪所用之物，然經查均未扣案，而依民間
    習慣，各該標單係於各該次標會後即行丟棄滅失，既無法證明本件偽造之標單尚
    存在，爰不予宣告沒收。
據上論斷，應依刑事訴訟法第二百九十九條第一項前段、刑法第五十六條、第二百十
六條、第二百十條、第三百三十九條第一項、第四十一條第一項前段、第五十五條、
第六十二條前段，罰金罰鍰提高標準條例第一條前段、第二條，判決如主文。
本案經檢察官李文和到庭執行職務
中    華    民    國      九十一      年        八    月      二十三    日
                              臺灣嘉義地方法院刑事第一庭
                                      法  官  劉  瓊  雯
右正本證明與原本無異。
如不服本判決，應於判決送達後十日內向本院提出上訴狀( 應附繕本 )。
中    華    民    國      九十一      年        八    月      二十三    日
                                      書記官  陳  冠  學
附表
┌──────┬─────┬─────┬────────────┐
│冒 標 日 期 │遭冒名會員│ 標    息 │   詐  得  金  額       │
│            │          │          │（標金－標息）×活會人數│
├──────┼─────┼─────┼────────────┤
│  90.1.20   │  甲○○  │ 1200     │（0000－0000）×9＝     │
│            │          │          │  34200                 │
├──────┼─────┼─────┼────────────┤
│  90.2.20   │  甲○○  │ 1000     │（0000－0000）×9＝     │
│            │          │          │  36000                 │
├──────┴─────┴─────┴────────────┤
│    合計詐得金額：新台幣七萬零二百元                          │
└───────────────────────────────┘
刑法第二百一十六條：
行使第二百十條至第二百十五條之文書者，依偽造、變造文書或登載不實事項或使登
載不實事項之規定處斷。
刑法第二百一十條：
偽造、變造私文書，足以生損害於公眾或他人者，處五年以下有期徒刑。
刑法第三百三十九條第一項：
意圖為自己或第三人不法之所有，以詐術使人將本人或第三人之物交付者，處五年以
下有期徒刑、拘役或科或併科一千元以下罰金。
